臺灣臺中地方法院民事判決
110年度訴字第1927號
原      告  陳昭吟  

訴訟代理人  陳浩華律師
複 代理 人  陳博芮  
被      告  陳麗如  
            陳信如  
上列當事人間請求給付代墊款事件，本院於民國111年5月3日言
詞辯論終結，判決如下：
    主      文
被告陳麗如應給付原告新臺幣肆拾萬壹仟壹佰捌拾肆元，及自民
國一百一十年四月二日起至清償日止，按年息百分之五計算之利
息。
被告陳信如應給付原告新臺幣貳拾壹萬貳仟伍佰壹拾柒元，及自
民國一百一十年四月二日起至清償日止，按年息百分之五計算之
利息。
原告其餘之訴駁回。
訴訟費用由被告陳麗如負擔十分之六，被告陳信如負擔十分之三
，餘由原告負擔。
本判決第一項於原告以新臺幣壹拾參萬肆仟元為被告陳麗如供擔
保後，得假執行；但被告陳麗如如以新臺幣肆拾萬壹仟壹佰捌拾
肆元為原告預供擔保，得免為假執行。
本判決第二項於原告以新臺幣柒萬壹仟元為被告陳信如供擔保後
，得假執行；但被告陳信如如以新臺幣貳拾壹萬貳仟伍佰壹拾柒
元為原告預供擔保，得免為假執行。
原告其餘假執行之聲請駁回。
    事實及理由
一、原告主張：兩造為姊妹關係，被告陳麗如因委由原告修車，
    及於民國93年2月3日至107年3月28日將勞、健保加入原告獨
    資經營之慶彰汽車企業社（下稱慶彰企業社），原告因而代
    墊下列款項：①訴外人何春松勞、健保費新臺幣（下同）9萬
    3,928元、②燈具（華苑工程）3,600元、③修車費及第三人責
    任保險費13萬5,793元、④被告陳麗如（含其眷屬）之勞、健
    保費88萬8,333元、⑤被告陳麗如之退休準備金1萬9,298元，
    合計支出114萬0,952元，因被告陳麗如分別於①102年1月21
    日給付勞、健保30萬元、②109年6月2日給付修車費14萬2,24
    0元、③102年1月21日返還支票2紙合計20萬元，結算至110年
    1月1日，被告陳麗如尚積欠49萬8,712元。又被告陳信如於9
    3年2月3日至99年8月2日加入慶彰企業社之勞、健保，慶彰
    企業社為被告陳信如（含其眷屬）支出19萬9,266元之勞、
    健保費；另於108年11月30日及同年12月30日以原告好市多
    信用卡附卡消費共1萬3,251元，合計積欠原告21萬2,517元
    。爰依委任及無因管理、不當得利之法律關係，請求擇一為
    原告勝訴判決等語。並聲明：㈠被告陳麗如應給付原告49萬8
    ,712元，並自起訴狀繕本送達之翌日起至清償日止，按年息
    5%計算之利息。㈡被告陳信如應給付原告21萬2,517元，並自
    起訴狀繕本送達之翌日起至清償日止，按年息5%計算之利息
    。㈢願供擔保，請准宣告假執行。
二、被告陳麗如則以：何春松為伊母親員工，與伊無關，何春松
    之勞健保費不應由伊支付；伊並未拿原告燈具；又伊已於10
    9年6月2日將修車費及勞健保費總計14萬2,240元匯入原告中
    國信託銀行帳戶；且伊自93年2月將勞健保轉入慶彰企業社
    ，至107年3月28日由慶彰企業社退保，期間均有支付勞健保
    費，如有積欠費用，原告豈會讓伊辦理退保；而退休準備金
    乃存入慶彰企業社，並非存入伊退休金個人專戶，不應由伊
    支付。原告所列款項與事實不符，本件請求為無理由等語置
    辯。並聲明：原告之訴駁回。
三、被告陳信如則以：伊有加入慶彰企業社之勞健保，惟伊未積
    欠原告債務，如有積欠勞健保費，原告早將伊退保，不可能
    逐年加保。另原告有辦理好市多卡及信用卡附卡拜託伊使用
    ，伊消費後將現金給原告，伊雖有於108年11月30日、同年1
    2月30日至好市多消費，然所有刷卡費用都已結算清楚並付
    清，原告明知卻重複請款，其主張皆屬不實等語置辯。並聲
    明：原告之訴駁回。
四、兩造不爭執事項（見本院卷第217、218頁，本院依判決格式
    修改部分文句）： 
　㈠兩造為姊妹關係，原告獨資經營慶彰企業社。
　㈡被告陳麗如及陳信如之勞健保曾加入慶彰企業社，被告陳麗
    如加保期間為93年2月3日至107年3月28日，被告陳信如加保
    期間為93年2月3日至99年8月2日。
　㈢慶彰企業社之勞工退休準備金帳戶於110年1月1日結餘為1萬9
    ,298元。
　㈣車牌號碼0000-00號自用小客車（下稱系爭車輛）登記為訴外
    人陳鄭碧珠名下，由被告陳麗如使用。
　㈤原告曾簽發面額10萬元之支票4紙交予被告陳麗如，其中發票
    日為105年1月31日、106年1月31日之支票2紙尚未兌現。
　㈥被告陳麗如曾於109年6月2日匯款14萬2,240元至原告中國信
    託銀行帳戶內。
　㈦原告曾辦理好市多之國泰世華銀行信用卡附卡供被告陳信如
    使用，被告陳信如於108年11月30日、同年12月30日至好市
    多消費各4,309元、8,942元。
五、得心證之理由：
　　原告主張其獨資經營慶彰企業社，因被告2人將其等及其眷
    屬之勞工保險及全民健康保險以慶彰企業社為投保單位，致
    原告因而為被告2人代墊勞健保費，及為被告陳麗如代墊燈
    具、修車費及提撥勞工退休準備金，另被告陳信如積欠信用
    卡附卡消費款項，爰依委任及無因管理、不當得利之法律關
    係請求被告如數清償等語，則為被告所否認，茲就原告各項
    請求說明如下：
  ㈠被告陳麗如部分：
　⒈何春松勞、健保費：
　　原告主張因被告陳麗如要求原告將何春松之勞健保加入慶彰
    企業社，何春松之勞健保費9萬3,928元應由被告陳麗如給付
    等語，固據提出何春松於93年2月1日至96年12月21日加保期
    間之勞健保明細表、全民健康保險投保單位保費計算明細表
    、勞工保險退保申報表、勞工保險被保險人計費清單等為證
    （見中司調卷第21至36頁）。惟觀諸上開資料，何春松之勞
    健保係以慶彰汽車有限公司（下稱慶彰公司）為投保單位，
    並非以慶彰企業社為投保單位，而慶彰公司與慶彰企業社乃
    不同之主體；且依證人何春松於本院之證述，亦無法證明係
    被告陳麗如要求原告將何春松之勞健保加入慶彰公司（見本
    院卷第90至92頁），則原告既非支付何春松勞健保費用之人
    ，其向被告陳麗如請求何春松之勞健保費，即屬無據。
　⒉燈具（華苑工程）：
　　原告主張因被告陳麗如要購買燈具，由原告代墊3,600元，
    請求被告給付此筆款項，則為被告陳麗如所否認，而原告已
    稱燈具費用沒有單據（見本院卷第102頁），則原告既未能
    證明有此項費用，其依委任、無因管理或不當得利之法律關
    係，請求被告給付，亦屬無憑。
　⒊被告陳麗如及其眷屬之勞健保費：
　⑴按年滿15歲以上，65歲以下之左列勞工，應以其雇主或所屬
    團體或所屬機構為投保單位，全部參加勞工保險為被保險人
    ；又全民健康保險法第18條及第23條規定之保險費負擔，依
    下列規定計算之：一、第一類被保險人：……（三）第10條第
    1項第1款第4目及第5目被保險人及其眷屬自付全額保險費，
    勞工保險條例第6條第1項、全民健康保險法第27條第1項第3
    款定有明文。
　⑵原告主張被告陳麗如及其眷屬之勞工保險、全民健康保險以
    慶彰企業社為投保單位，原告因而代墊勞健保費88萬8,333
    元，業據提出被告陳麗如於93年2月3日至107年3月28日加保
    期間之勞健保明細表、勞工保險加保申報表、退保申報表、
    全民健康保險投保金額調整表、全民健康保險保險對象退保
    申報表、投保單位保費計算明細表、勞工保險被保險人計費
    清單等件為證（見中司調卷第39至104頁）。被告陳麗如對
    於原告主張之代墊勞健保費用未予爭執，僅辯稱已經支付原
    告等語，惟觀之兩造對話紀錄，原告稱：「你付的是公司的
    修理費和勞健保費、當初負責人是顏良勝所以你給他是正常
    的如果你要我的帳號也OK」，被告陳麗如則稱：「本想上禮
    拜就匯錢給妳，但經查勞健保費與妳所寫金額不符，但我現
    在就照妳所寫的金額算給妳，可是我之前已付過的，請不要
    重複收款」，並傳送於109年6月2日匯款14萬2,240元予原告
    之匯款申請書照片1張（見本院卷第37至39頁）， 而被告陳
    麗如給付之此筆款項，業經原告予以扣除，被告陳麗如復未
    就其已全數清償之事實舉證以實其說，即難為其有利之認定
    。從而，原告因處理被告陳麗如委任加保勞健保之事務，而
    為被告陳麗如支出之代墊勞健保費88萬8,333元，自得依民
    法第546條第1項規定請求被告陳麗如償還。
　⒋修車費及第三人責任保險費：
　　原告主張系爭車輛為被告陳麗如使用，被告陳麗如積欠原告
    修車費及第三人責任保險費共計13萬5,793元等語，並提出
    慶彰企業社帳款彙總表、第三人責任險保費請款單、維修清
    單為證（見本院卷第115至142頁），被告陳麗如對上開費用
    並不爭執，僅辯稱已於109年6月2日將修車費、勞健保費總
    計14萬2,240元匯入原告中國信託銀行帳戶內。惟此筆款項
    業經原告扣除，被告陳麗如亦未就已全數清償之事實提出證
    據證明，已如前述，則原告自得依民法第546條第1項規定，
    請求被告陳麗如給付原告支付之修車費及第三人責任保險費
    13萬5,793元。
　⒌勞工退休準備金：
　　原告主張因被告陳麗如之勞健保係以慶彰企業社為投保單位
    ，致原告代墊被告陳麗如之勞工退休準備金共計1萬9,298元
    ，並提出臺灣銀行受託辦理勞工退休準備金對帳單為證（見
    中司調卷第105頁），被告陳麗如則辯稱：這筆錢存在慶彰
    企業社，不是伊可以領取，原告不能向伊請求等語。按雇主
    應依勞工每月薪資總額2%至15%範圍內，按月提撥勞工退休
    準備金，專戶存儲，並不得作為讓與、扣押、抵銷或擔保之
    標的；其提撥之比率、程序及管理等事項之辦法，由中央主
    管機關擬訂，報請行政院核定之。又勞工退休準備金，應以
    各該事業單位勞工退休準備金監督委員會名義專戶存儲於指
    定之金融機構；支用時，應經勞工退休準備金監督委員會查
    核後，由雇主會同該委員會之主任委員及副主任委員簽署為
    之，勞動基準法第56條第1項、勞工退休準備金提撥及管理
    辦法第4條分別定有明文。查被告陳麗如並未實際在慶彰企
    業社工作，僅將其勞健保以慶彰企業社為投保單位，為兩造
    所不爭執，而原告依法有按月為其勞工提撥一定額度之勞工
    退休準備金，於勞工符合請領退休金之條件時，得依規定辦
    理，是被告陳麗如辯稱其不能領取，洵屬無憑。則被告陳麗
    如既未在慶彰企業社工作，本不能領取退休準備金，然因過
    去皆由原告為被告陳麗如按月提撥勞工退休金，是原告依委
    任之規定，請求被告陳麗如償還勞工退休準備金1萬9,298元
    ，即屬有據。
　⒍綜上，原告為被告陳麗如代墊之金額共計104萬3,424元（計
    算式：888,333＋135,793＋19,298＝1,043,424），而原告自承
    被告陳麗如已返還64萬2,240元，則被告陳麗如仍有40萬1,1
    84元未給付，故原告依民法第546條第1項規定，請求被告陳
    麗如給付40萬1,184元，為有理由。
  ㈡被告陳信如部分：
    原告主張因被告陳信如委由原告將其及眷屬之勞工保險、全
    民健康保險以慶彰企業社為投保單位，原告因而代墊勞健保
    費19萬9,266元，另為被告陳信如墊付信用卡附卡消費金額1
    萬3,251元等情，業據提出被告陳信如於93年2月3日至99年8
    月2日加保期間之勞健保明細表、投保單位保險對象異動暨
    減免清冊、投保單位保費計算明細表、勞工保險被保險人計
    費清單、108年11月及12月信用卡電子對帳單等件為證（見
    中司調卷第109至135頁）。被告陳信如對上開金額並不爭執
    ，僅辯稱：伊未積欠原告債務，所有刷卡費用都已結算清楚
    並付清等語，然並未提出其確已如數清償之證據，即難認被
    告陳信如所辯可採。從而，原告依民法第546條第1項規定，
    請求被告陳信如給付上開代墊款共計21萬2,517元，即屬有
    憑。
六、綜上所述，原告依民法第546條第1項規定，請求被告陳麗如
    給付40萬1,184元、被告陳信如給付21萬2,517元，及均自起
    訴狀繕本送達翌日即110年4月2日（見中司調卷第145、147
    頁）起至清償日止，按年息5%計算之利息，為有理由，應予
    准許；逾此部分之請求，為無理由，應予駁回。至原告另依
    無因管理、不當得利之法律關係請求被告給付部分，因原告
    請求擇一為有利判決，原告之訴既經准許而無庸再行審究，
    併予敘明。
七、原告陳明願供擔保請准宣告假執行，就原告勝訴部分，核無
    不合，爰酌定相當金額准許之，並依民事訴訟法第392條第2
     項規定，依職權宣告被告陳麗如、陳信如於提供相當金額
    為原告預供擔保後，得免為假執行。至原告其餘之訴既經駁
    回，其假執行之聲請亦失所附麗，應併予駁回。
八、本件事證已臻明確，兩造其餘攻擊防禦方法及證據，核與判
    決之結果不生影響，爰不一一論列，併此敘明。
九、訴訟費用負擔之依據：民事訴訟法第79條、第85條第1項但
    書。 
中　　華　　民　　國　　111 　年　　5 　　月　　26　　日
                  民事第一庭    法  官  廖欣儀
正本係照原本作成。
如對本判決上訴，須於判決送達後20日內向本院提出上訴狀。如
委任律師提起上訴者，應一併繳納上訴審裁判費。
中　　華　　民　　國　　110 　年　　5　 　月　　26　　日
                                書記官  李俊毅